臺灣高等法院高雄分院刑事判決　　　　　九十一年度交上易字第一九一號
　　上　訴　人　台灣高雄地方法院檢察署檢察官
　　上　訴　人
　　即　被　告　甲○○
右上訴人因被告過失致死案件，不服臺灣高雄地方法院九十一年度交易字第二０號中
華民國九十一年六月廿六日第一審判決（起訴案號：臺灣高雄地方法院檢察署九十年
度偵字第二三一二號），提起上訴，本院判決如左：
      主      文
上訴駁回。
甲○○緩刑貳年。
      事      實
一、甲○○於民國九十年一月十日晚上十一時卅分許，駕駛車牌號碼ＹＬ－０三一五
    號自小客車，沿高雄市○○路，由西往東方向行駛，本應注意汽車行駛時，駕駛
    人應注意車前狀況及兩車併行之間隔，並隨時採取必要安全措施，且汽車超車時
    ，應於前車左側保持半公尺以上之間隔超過，行至安全距離後，再顯示右方向燈
    駛入原行路線，而依當時情形，雖係夜間，惟天氣晴、夜間有照明，路面狀態無
    缺陷，無障礙物且視距丙好，並無不能注意之情事，詎甲○○行駛於該路段之外
 側快車道，並行至宏平路六十九號前時，見古進福在其前方騎乘車牌號碼０ＧＧ
    －七六九號重型機車行駛於外側快車道，甲○○遂駕駛自小客車欲超越古進福之
    機車時，甲○○竟未注意其自小客車應與甲○○之機車保持半公尺以上之安全間
    隔，且隨時注意採取必要之安全措施，致甲○○駕駛自小客車超越古進福之機車
    時，其自小客車之右後車門因而擦撞古進福之機車左手把處，古進福受擦撞後人
    車倒地，甲○○見狀立即停車並下車察看古進福，於肇事後未被偵查犯罪之公務
    員發覺前，即由在場之路人尤瑞昌幫忙報警，嗣經警方到場處理時，甲○○對警
    員自承係其肇事並接受裁判。古進福雖經送醫急救，仍於九十年一月十七日凌晨
    一時五十三分，因顱內出血而不治死亡。
二、案經古進福之子乙○○訴由高雄市警察局小港分局報告台灣高雄地方法院檢察署
    檢察官偵查起訴。
      理      由
一、訊據被告甲○○固坦認有在右揭時地，發生車禍擦撞古進福所騎機車致其顱內出
    血死亡之事實，惟矢口否認有何過失，辯稱：當日我駕駛自小客車行駛於外側快
    車道上，直行至宏平路六十九號前，突然聽到右後方有擦撞聲音，就停車看到被
    害人與機車都倒在外側快車道上，是被害人機車突然撞我云云。惟查：
  (一)前揭車禍肇事及被害人死亡之事實，除經被告坦認在卷外，業經台灣高雄地方法
    院檢察署檢察官督同法醫師相驗屬實，並製有勘驗筆錄、相驗屍體證明書各一份
    ，警製道路交通事故調查報告，照片八張附卷可稽，是被害人係因本件車禍死亡
    之事實，應可認定。
  (二)次按汽車行駛時，駕駛人應注意車前狀況及兩車併行之間隔，並隨時採取必要安
    全措施，且汽車超車時，應於前車左側保持半公尺以上之間隔超過，行至安全距
    離後，再顯示右方向燈駛入原行路線，道路交通安全規則第九十四條第三項及第
    一百零一條第五款分別定有明文。被告於前揭時地駕車自應注意遵守前揭規定。
    查本件肇事時，雖係夜間，惟天氣晴、夜間有照明，路面狀態無缺陷，無障礙物
    且視距丙好，並無不能注意之情事，業經被告供承在卷，又依卷附之道路交通事
    故調查報告表所附之現場圖，記載雙方車損情形：被告之自小客車右後車門，被
    害人之機車左手把，均有撞擊痕跡，亦有卷附之現場照片八張可供參佐，且被害
    人之機車刮地痕起點，距離外側快車道與慢車道之分界線一點五公尺，而外側快
    車道寬度為三點五公尺，又依常理被害人之機車左手把處遭撞擊後，依物理之慣
    性作用，機車應係往右方滑倒後，機車車身碰撞地面而產生刮地痕，故被害人機
    車遭碰撞當時，機車之位置應係在刮地痕之起點更往內側之處，應可認定，故被
    害人機車遭撞擊當時，距離外側快車道與慢車道之分界線應不止一點五公尺，而
    係更內側之處，因外側快車道之寬度僅有三點五公尺，故被害人騎機車遭撞擊時
    ，其機車位置幾可認定係外側快車道之中間處，又被告之自小客車因車寬已達一
    點六公尺，故被告之自小客車係行駛於外側快車道與內側快車道之間之事實，應
    足認定。被告所辯，其駕駛自小客車係直行於宏平路之外側快車道上，係被害人
    騎乘機車自慢車道上突然偏向伊而撞撞云云，果係屬實，則被害人之機車刮地痕
    起點，應係在外側快車道接近慢車道之處或位於慢車道範圍內，始符合常理，惟
    本案被害人機車之刮地痕起點，已接近外側快車道之中間處，卻與被告前供情形
    不符，足見被告所辯，不足採信。本院審酌前述被害人遭撞擊時之位置，雙方汽
    、機車損壞部位，再參以被告已自承於案發當日，其駕駛自小客車係直行於宏平
    路之外側快車道上之事實，本件車禍發生過程，應係被告駕駛自小客車行駛於該
    路段之外側快車道，因見被害人在其前方騎乘機車而進行超車時，因未保持與被
    害人之安全間隔，被告之自小客車欲右轉進入原來之外側快車道，其自小客車右
    後車門因而與被害人之機車左手把發生碰撞，導致被害人與機車順勢往右方倒下
    ，因而產生九點五公尺長之刮地痕，且從刮地痕長達九點五公尺，亦可得知撞擊
    當時力道不小，足使被害人倒地，因而碰撞地面造成顱內出血而死亡，本件事故
    案經高雄市政府建設局車輛行車事故鑑定委員會及覆議鑑定委員會鑑定結果，亦
    同上見解均認被告係超車而發生本案車禍，有高雄市政府建設局車輛行車事故鑑
    定委員會九十高市車鑑字第一一四二號函及高雄市車輛行車事故覆議鑑定委員會
    九十高市覆字第八００號函附卷可考，是本件被告駕駛汽車進行超車，因未保持
    與被害人至少有半公尺以上之安全間隔，並隨時採取必要之安全措施，而導致本
    案車禍之發生及被害人死亡之結果，參諸前揭交通規則之規定，被告未盡其應負
    之注意義務，其應負過失之責任甚明。另被告辯稱：伊當日欲找友人宋國輝，宋
    國輝之住處係宏平路十五號，案發地點距離宋國輝住處尚有一百公尺，故伊不可
    能超車云云。證人宋國輝於原審亦證稱：「甲○○當天要來找我，到半路時他發
    生車禍，案後現場距離我家約一百公尺」等認，惟本院認為：駕駛人會超車，係
    因前車擋住車道且速度較慢，故超越前車行駛，在尚未到達目的地之駕駛過程均
    可能發生，與目的地尚距離多遠並無一定之關聯，是被告前揭辯解，仍不足採，
    證人宋國輝之證詞仍不足作為有利被告之認定。
  (三)復查原審法院向高雄市政府警察局交通大隊函查該路段外側快車道之用路權歸屬
    ，覆稱：「經勘查該路段外側快車道，為一混合車道，係允許重型機車行駛。」
    等語，是本案被害人騎乘重型機車行駛於該路段，難認有何過失。惟被害人嗣經
    送醫院急救，經醫院檢驗其血液中酒精濃度為五．八六ＭＧ／ＤＬ（換算後為百
    分之零點零二九，其計算式為五點八六除以二百），此有小港醫院急救科檢驗單
    一紙在卷可憑，而道路交通安全規則第一百十四條第二款規定：「飲用酒類或其
    他類似物後其血液中酒精濃度超過百分之零點零五以上者，不得駕車。」被害人
    雖尚未達到前述不得駕車之標準，但被害人確有飲酒且接近不得駕車標準之事實
    ，仍可認定，是被害人飲酒後仍駕駛機車上路，造成自身與他人生命財產之危險
    ，被害人就本案車禍之發生，仍應負部分過失之責，但縱使被害人與有過失，仍
    無解於被告過失責任之成立，此外，被告雖聲請原審法院勘驗現場，惟本案事證
    已明，且案發現場情形已有前述道路交通事故調查報告表一份及現場照片八張足
    供參酌，是本案並無勘驗現場之必要。
  (四)被告駕駛自小客車於超越被害人之機車時，未保持與被害人至少半公尺以上之安
    全間隔，並隨時採取必要之安全措施，導致被害人死亡之結果，足認被告之過失
    行為與被害人死亡之結果，有相當因果關係。綜上所述，被告犯罪事證明確，過
    失犯行堪予認定。
二、核被告所為，係犯刑法第二百七十六條第一項之過失致人於死罪。被告供述肇事
    後，立即下車察看被害人，當時有路人尤瑞昌幫忙報警，其於警方到場處理時，
    亦同在配合調查，並坦認肇事，對於未發覺之罪自首並接受裁判，業經證人尤瑞
    昌及警員周治華於原審法院審理中證述屬實，復經原審法院函調案發當時之報案
    紀錄，確有市民向警察局勤務指揮中心報案之記錄，此有高雄市政府警察局勤務
    指揮中心受理各類案件紀錄表一份在卷可憑，應依刑法第六十二條前段規定減輕
    其刑。
三、原審法院因依刑法第二百七十六條第一項、第六十二條前段、第四十一條第一項
    前段，罰金罰鍰提高標準條例第一條前段、第二條，審酌被告之過失情節，犯後
    飾詞卸責，未賠償被害人家屬（嗣後於本院審理時已賠償和解），被害人亦與有
    過失等一切情狀，量處有期徒刑六月，並諭知易科罰金之折算標準。又被告行為
    後，原刑法第四十一條易科罰金之規定，已經立法院修正將其適用範圍擴大至最
    重本刑五年以下有期徒刑之罪，並於九十年一月十日由總統公布施行，而於同年
    月十二日生效，爰依新修正之刑法第四十一條第一項規定，併諭知易科罰金，認
    事用法，均無違誤，量刑亦稱允當，公訴人上訴，認量刑太輕；被告上訴意旨，
    否認犯罪，猶執陳詞，均無理由，應予駁回。
四、被告前未曾受有期徒刑以上刑之宣告，有卷附台灣高等法院被告全國前案紀錄表
    可按，犯後且已與被害人家屬達成和解，實質賠償其損害，有原審法院九十一年
    度雄調字第一二四號調解筆錄在卷足據，經此偵審程序，當知警惕而無再犯之虞
    ，所宣告之刑以暫不執行為當，併予諭知緩刑二年，以啟自新。
據上論據，應依刑事訴訟法第三百六十八條、刑法第七十四條第一款，判決如主文。
本案經檢察官朱文彬到庭執行職務。
中    華    民    國     九十一     年九       月     二十五     日
                              臺灣高等法院高雄分院刑事第八庭
                                  審判長法官  郭雅美
                                        法官  張盛喜
                                        法官  黃仁松
右正本證明與原本無異。
不得上訴。
                                      書記官  陳曼智
中    華    民    國     九十一     年       九       月      二十七    日
附錄  本判決論罪科刑法條：
刑法第二百七十六條第一項
因過失致人於死者，處二年以下有期徒刑、拘役或二千元以下罰金。
                                                                    Ａ
